臺灣新北地方法院刑事判決
111年度易字第303號
聲  請  人  臺灣新北地方檢察署檢察官
被      告  陳鏈淙



上列被告因違反毒品危害防制條例案件，經檢察官聲請以簡易判
決處刑（110年度偵字第44763號），本院認不宜以簡易判決處刑
（原受理案號：111年度簡字第59號），改依通常程序審理，判
決如下：
    主  文
本件公訴不受理。
扣案之第二級毒品大麻壹包（驗餘淨重零點零玖參公克）及外包
裝袋壹個均沒收銷燬。
    理  由
一、聲請簡易判決處刑意旨略以：被告甲○○明知大麻係毒品危害
    防制條例列管之第二級毒品，屬違禁物，不得持有，仍基於
    持有第二級毒品之犯意，於民國110年8月19日4時50分許前某
    時，在不詳地點，向不詳之成年人取得大麻1包而持有。因
    認被告係犯毒品危害防制條例第11條第2項之持有第二級毒
    品罪嫌等語。
二、按起訴之程序違背規定者，應諭知不受理之判決，刑事訴訟
    法第303條第1款定有明文。次按犯第10條之罪者，檢察官應
    聲請法院裁定，令被告或少年入勒戒處所觀察、勒戒，其期
    間不得逾2月；觀察、勒戒或強制戒治執行完畢釋放後，3年
    內再犯第10條之罪者，檢察官應依法追訴，分別為毒品危害
    防制條例第20條第1項、第23條第2項所明定。
三、經查：
　㈠被告基於施用第二級毒品之犯意，於110年8月18日晚上某時
    ，在新北市○○區○○路000號住處以玻璃球燒烤煙霧之方式，
    施用第二級毒品甲基安非他命1次之事實，業據被告於偵查
    及本院訊問時均坦承不諱，並有新北市政府警察局受採集尿
    液檢體人姓名及檢體編號對照表、台灣檢驗科技股份有限公
    司濫用藥物檢驗報告各1份在卷可佐（見毒偵字第6082號卷
    第19、48頁），足認被告之自白與事實相符，上開事實應堪
    認定。又被告於本院訊問時供稱：我於110年8月18日晚上在
    板橋區住處施用甲基安非他命，扣案的甲基安非他命是我施
    用剩餘的，扣案的大麻是跟我施用的甲基安非他命向同一個
    人同時取得的，我取得大麻的目的是自己施用等語（見本院
    簡字第59號卷第70頁）。是被告以一行為同時持有第二級毒
    品大麻及甲基安非他命，復將所持之甲基安非他命予以施用
    ，則其持有甲基安非他命之低度行為，為施用之高度行為所
    吸收，又因被告單一持有行為因無從割裂，其持有同屬第二
    級毒品大麻之行為，亦應為施用第二級毒品甲基安非他命之
    行為所吸收，不另論罪。是被告本案持有大麻之行為與其施
    用甲基安非他命之行為具有吸收關係之實質上一罪關係，其
    施用甲基安非他命之行為亦為本案聲請簡易判決處刑之效力
    所及，本院自得併予審究，附此敘明。
　㈡又被告前於109年10月27日下午1時50分許為警採尿時回溯26
    小時及96小時內之某時，分別施用第一級毒品海洛因、第二
    級毒品甲基安非他命各1次之犯行，及其於109年10月18日22
    時許，施用海洛因及甲基安非他命1次、於同年月21日晚間
    某時施用海洛因1次之犯行（下稱前案），分別經臺灣新北
    地方檢察署檢察官聲請觀察、勒戒，嗣經本院分別以109年
    度毒聲字第1304號、110年度毒聲字第795號裁定送觀察、勒
    戒，因有繼續施用毒品傾向，再經本院以111年度毒聲字第3
    8號裁定送強制戒治，現於法務部○○○○○○○○戒治中，此有臺
    灣高等法院被告前案紀錄表、上開裁定書在卷可參。而被告
    本案施用甲基安非他命1次之犯行，距其最近一次因施用毒
    品經觀察、勒戒執行完畢日（即100年4月12日）已逾3年（
    見臺灣高等法院被告前案紀錄表），則依毒品危害防制條例
    第20條第1項、第23條第2項規定，即應再令觀察、勒戒，且
    不因其間是否另犯施用毒品案件經起訴、判刑或執行而有不
    同。參諸毒品危害防制條例第20條、第23條之立法目的及保
    安處分之本質，乃著重在給予施用毒品者戒除毒癮之機會，
    是以縱然其在觀察勒戒執行前曾有多次施用毒品或施用不同
    種類之毒品犯行，亦僅執行一次觀察勒戒等保安處分為已足
    ，與刑事追訴採一罪一罰之概念不同。是被告於前案之觀察
    、勒戒及強制戒治執行前，另有本案施用甲基安非他命之行
    為，應同受前案觀察、勒戒及強制戒治之保安處分所及，而
    得免予刑事追訴處罰。
四、綜上所述，被告本案持有第二級毒品大麻之行為，已為其施
    用第二級毒品甲基安非他命之行為所吸收，亦為前案觀察、
    勒戒及強制戒治之保安處分效力所及，則被告本案持有大麻
    之行為，自不應再予單獨追訴處罰，檢察官仍聲請以簡易判
    決處刑，應認本件聲請之程序違背規定，爰不經言詞辯論，
    逕為不受理判決諭知。
五、末按違禁物，不問屬於犯罪行為人與否，沒收之；違禁物或
    專科沒收之物得單獨宣告沒收，刑法第38條第1項、第40條
    第2項分別定有明文。次按查獲之第二級毒品，不問屬於犯
    罪行為人與否，沒收銷燬之，毒品危害防制條例第18條第1
    項前段亦定有明文。查扣案之乾燥植物1包，經送鑑驗結果
    ，確含有第二級毒品大麻成分（驗餘淨重0.093公克），此
    有扣押物品目錄表及台灣尖端先進生技醫藥股份有限公司毒
    品證物鑑定分析報告各1份在卷可憑（見毒偵字第6082號卷
    第13、59頁），爰依前揭規定宣告沒收銷燬之。另用以包覆
    前開第二級毒品大麻之包裝袋1個，因其上殘留之毒品難以
    析離，且無析離之實益與必要，應視同毒品，併予宣告沒收
    銷燬；至送驗耗損部分之毒品業已滅失，爰不另宣告沒收銷
    燬，附此敘明。
六、據上論斷，應依刑事訴訟法第452條、第303條第1款、第307
    條，毒品危害防制法第18條第1項前段，刑法第11條、第38
    條第1項、第40條第2項，判決如主文。
中　　華　　民　　國　　111 　年　　4 　　月　　8 　　日
                  刑事第二十七庭　審判長法  官　張誌洋 
                                      　法  官　陳明珠
                                      　法　官　莊婷羽
上列正本證明與原本無異。
如不服本判決應於收受判決後20日內向本院提出上訴書狀，並應
敘述具體理由。其未敘述上訴理由者，應於上訴期間屆滿後20日
內向本院補提理由書（均須按他造當事人之人數附繕本）「切勿
逕送上級法院」。
                                        書記官  張家瑋
中　　華　　民　　國　　111 　年　　4 　　月　　12　　日